【裁判字號】    95,訴緝,432
【裁判日期】    950918
【裁判案由】    偽造文書等
【裁判全文】
臺灣臺中地方法院刑事判決             95年度訴緝字第432號
公  訴  人  台灣台中地方法院檢察署檢察官
被      告  乙○○
上列被告因恐嚇取財等案件，經檢察官提起公訴（94年度偵字第
12107號），被告於準備程序時，就被訴事實為有罪之陳述，本
院合議庭裁定由受命法官獨任進行簡式審判程序，判決如下：
    主  文
乙○○共同意圖為自己不法之所有，以恐嚇使人將本人之物交付
，未遂，處有期徒刑陸月，如易科罰金，以新台幣玖佰元即銀元
參佰元折算壹日。
    事  實
一、乙○○為甲○○之子，與甲○○有家庭暴力防治法第三條第
    三款之家庭成員關係，因積欠張畯新台幣（下同）十八萬
    元，無力清償，竟於民國（下同）九十四年五月九日晚上九
    時許，在台中縣太平市某空屋內，與黃冠士（另由台灣台中
    地方法院檢察署檢察官偵查起訴）基於意圖為自己不法之所
    有之犯意聯絡，佯以乙○○本人遭人挾持為由，由乙○○以
    其所有之0000000000號手機，在電話中佯稱遭人
    綁架，十分鐘內要準備新台幣（下同）十八萬元贖款，否則
    會遭人砍斷手腳等語，黃冠士亦在旁附合恐嚇稱：「沒有拿
    到錢，就不要回家」等語，致甲○○信以為真，並心生畏佈
    ，而向台中市警察局第五分局報案，乙○○復於九十四年五
    月十日中午撥打其父甲○○手機，表示：「錢有無準備好，
    絕對不可以報警」等語，嗣再打電話確認，並言明有人會至
    甲○○位於台中市北屯區國校巷十五號之住處拿取贖金，暗
    語為「阿里巴巴四十大盜」。黃冠士遂於同日十五時許以0
    000000000號手機撥打0000000000號行
    動電話，聯繫不知情之邱正輝（業據台灣台中地方法院檢察
    署檢察官為不起訴處分確定）駕駛車牌號碼ＰＢ─五四七五
    號之自用小客車前往甲○○住處取贖，於是日十六時四十五
    分許為在現場埋伏之員警當場查獲，因而未能得逞。
二、案經台中市警察局報請台灣台中地方法院檢察署檢察官偵查
    起訴。
    理  由
一、程序方面：被告以外之人於審判之陳述，雖不符前四條之規
    定，而經當事人於審判程序同意為證據，法院審酌該言詞陳
    述或書面陳述作成時之情況，認為適當者，亦得為證據，刑
    事訴訟法第一百五十九條之五第一項定有明文。本案被害人
    甲○○於警詢及關係人邱正輝於偵訊中未經具結所為之陳述
    ，原經被告同意作為證據之一部分，自例外得認為有證據能
    力，而得採為證據。
二、論罪科刑部分：
（一）、上揭事實，業據被告於偵審中坦承不諱，核與甲○○於
        警詢中指訴及關係人邱正輝於偵查中供述情節相符，且
        有0000000000、0000000000號行
        動電話雙向通聯紀錄一紙附卷可憑。本案事證明確，被
        告犯行洵堪認定，
（二）、核被告所為係犯家庭暴力防治法之刑法第三百四十六條
        第三條、第一項之恐嚇取財未遂罪。公訴人漏未記載被
        告所犯之罪屬家庭暴力防治法之暴力犯罪，容有未洽，
        惟起訴法條均係刑法第三百四十六條第三項、第一項，
        核無變更起訴法條之必要，僅補充如上。被告係已實行
        犯罪行為而不遂，為未遂犯，依法減輕其刑。爰審酌被
        害人為被告之直系血親尊親屬，被告因他人催討債務轉
        而恐嚇自己之父親，手段尚稱平和，且所得不多，除被
        害人受驚嚇之外，並未造成實質上之損失，犯後已坦承
        犯行，態度尚稱良好等一切情狀，量處如主文所示之刑
        ，並諭知易科罰金之折算標準。次按行為後法律有變更
        者，適用行為時之法律。但行為後之法律有利於行為人
        者，適用最有利於行為人之法律，本件被告於犯罪時之
        刑法第四十一條第一項前段規定：「犯最重本刑為五年
        以下有期徒刑以下之刑之罪，而受六個月以下有期徒刑
        或拘役之宣告，因身體、教育、職業、家庭之關係或其
        他正當事由，執行顯有困難者，得以一元以上三元以下
        折算一日，易科罰金。」又被告行為時之易科罰金折算
        標準，修正前罰金罰鍰提高標準條例第二條前段（現已
        刪除）規定，就其原定數額提高為一百倍折算一日，則
        本件被告行為時之易科罰金折算標準，應以銀元三百元
        折算一日，經折算為新臺幣後，應以新臺幣九百元折算
        為一日。惟九十五年年七月一日施行之刑法第四十一條
        第一項前段則規定：「犯最重本刑為五年以下有期徒刑
        以下之刑之罪，而受六個月以下有期徒刑或拘役之宣告
        者，得以新臺幣一千元、二千元或三千元折算一日，易
        科罰金。」比較修正前後之易科罰金折算標準，以九十
        五年七月一日施行前之規定，較有利於被告，則應依刑
        法第二條第一項前段，適用修正前刑法第四十一條第一
        項前段規定，定其折算標準。
（三）、刑法第三百四十六條第一項恐嚇取財罪之法定本刑為：
        「六月以上，五年以下有期徒刑，得併科一千元以下罰
        金」，依修正前之刑法第三十三條第五款之規定，其原
        來之罰金刑：「一元以上」，業經修正為罰金：「新台
        幣一千元以上，以百元計算」，另罰金刑之最高度刑部
        分，依新修正之刑法施行法一之一條之規定，得科處之
        最高罰金刑為新台幣三萬元，新法施行前適用之罰金罰
        鍰提高標準條例第一條前段之規定，得科處之最高罰金
        刑亦為新台幣三萬元，綜合比較之結果，新法對被告並
        未較有利，故仍應適用修正前刑法第三十三條第五款之
        規定論處，就本刑部分，仍適用罰金罰鍰提高標準條例
        第一條前段之規定，附此敘明。
三、據上論斷，應依刑事訴訟法第二百七十三條之一第一項、第
    二百九十九條第一項前段，刑法第三百四十六條第三項、第
    一項、第二條第一項前段，修正前刑法第二十六條前段、第
    四十一條第一項前段，罰金罰鍰提高標準條例第一條前段，
    修正前罰金罰鍰提高標準條例第二條，現行法規所定貨幣單
    位折算新台幣條例第二條，判決如主文。
中    華    民    國    95    年    9     月    18    日
                  刑事第十五庭  法  官  陳如玲
以上正本證明與原本無異。
如不服本判決，應於收受送達後10日內向本院提出上訴書狀（應
附繕本）。
中    華    民    國    95    年    9     月    18    日
                                書記官  楊賀傑


司法院資訊處製作；財團法人民間司法改革基金會備份。
